【裁判字號】    97,易,756
【裁判日期】    970620
【裁判案由】    傷害
【裁判全文】
臺灣板橋地方法院刑事判決               97年度易字第756號
公  訴  人  臺灣板橋地方法院檢察署檢察官
被      告  甲○○
                    國民
上列被告因傷害案件，經檢察官提起公訴（96年度偵字第22229
號），本院判決如下：
    主  文
甲○○無罪。
    理  由
一、公訴意旨略以：被告甲○○於民國96年5 月16日上午9 時44
    分許，駕駛其所有車牌號碼為KTM-861 號之重型機車，與其
    他三名姓名、年籍不詳亦駕駛機車之成年男子，一同至臺北
    縣中和市○○街64號前。先推由其中一人以機車隨機撞擊適
    巧路過該地由告訴人丁○○所駕駛車牌號碼9509-KD 號之自
    用小客車後，隨即要求告訴人下車處理，經告訴人當場表示
    欲報警處理後，被告竟與該三名男子共同基於傷害之犯意聯
    絡，由被告及其中二名男子分別持機車大鎖，另一人則持安
    全帽，而以上開物品共同毆打告訴人，使告訴人受有頭部外
    傷、頭皮之開放性傷口、左側膝挫傷、踝挫傷、其他表淺損
    傷、磨損或擦傷多處等傷害。嗣經在場路人于宇祥記下上開
    機車車號，交由丁○○報警處理，而悉上情。因認被告所為
    ，係涉犯刑法第277 條第1 項之傷害罪等語。
二、按犯罪事實應依證據認定之，無證據不得認定犯罪事實；又
    不能證明被告犯罪者，即應諭知無罪之判決，刑事訴訟法第
    154 條第2 項、第301 條第1 項分別定有明文。次按認定犯
    罪事實所憑之證據，雖不以直接證據為限，間接證據亦包括
    在內，然而無論直接證據或間接證據，其為訴訟上之證明，
    須於通常一般人均不致有所懷疑，而得確信其為真實之程度
    者，始得據為有罪之認定，倘其證明尚未達到此一程度，而
    有合理之懷疑存在時，即難遽採為不利被告之認定，最高法
    院88年度臺上字第954 號判決意旨可資參照。
三、公訴意旨認被告甲○○涉犯前開傷害罪，無非係以被告坦承
    為上開KTM-861 車號機車之車主，證人即告訴人丁○○、于
    宇祥之證述，診斷證明書一紙及告訴人汽車相片二幀為其主
    要論據。訊據被告固坦承為上開機車之登記車主，惟堅決否
    認有傷害之犯行，辯稱：該車並非伊所購買使用，而係友人
    乙○○請伊幫忙登記為車主，案發當天伊根本不在場，並未
    動手毆打告訴人等語。
四、經查：
(一)告訴人丁○○於上開時、地遭人駕駛系爭KTM-861 車號機車
    等數輛機車，以疑似假車禍方式擦撞後，要求伊靠邊停車處
    理，伊表示要保持現場原狀並欲打電話報警處理時，該群人
    即持安全帽、機車大鎖等物毆打告訴人致受有前開傷害，而
    被告為系爭車號機車登記車主等事實，為被告所自承，並據
    證人于宇祥於警詢、偵查中、證人即告訴人丁○○於警詢、
    偵查及本院審理中證述甚詳，且有診斷證明書、車籍查詢基
    本資料各一份、告訴人汽車照片二幀附卷可稽，是此部分之
    事實固堪認定，合先敘明。
(二)本件公訴意旨之所以認定被告有共同在場毆打告訴人，主要
    係基於被告為系爭KTM-861 車號機車之車主，且被告之身材
    、體型與證人丁○○描述之特徵類似等情。然被告固為系爭
    機車之車主，惟證人乙○○於本院審理中業已明確證稱當時
    係另名友人李裕進（已歿）託伊向被告借證件購買系爭機車
    ，李裕進過世後，該機車則由另名友人丙○○所使用，被告
    並未使用該機車等語（參見本院97年5 月2 日審判筆錄第6
    、8 頁）。證人丙○○於本院審理中，亦證稱該車應係證人
    乙○○之機車，伊有時候會借來騎等語（參見本院97年5 月
    28日審判筆錄第1 、2 頁）。再依卷附臺灣士林地方法院96
    年度偵字第8821號不起訴處分書所載，在該起與本案相同類
    型之疑似假車禍真詐財之案件中，犯嫌亦係駕駛系爭車號機
    車犯案，惟因該車號機車於95年5 月4 日、95年8 月18日、
    96 年9月3 日三次違規遭警方舉發時，違規之駕駛人均為證
    人乙○○，足證該車平日並非被告使用，而係證人乙○○使
    用，故檢察官於該案中對被告為不起訴處分。證人乙○○於
    本院審理中亦坦承有駕駛該機車違規之事實，是由上情觀之
    ，被告雖為該車之登記車主，然其辯稱該車平日並非伊所使
    用，僅係證人乙○○託伊登記為車主等語，並非無據。
(三)證人即告訴人丁○○雖描述其中一名犯嫌上半身赤裸，身高
    約一百七十公分、微胖、短髮，且於警詢中依據口卡照片指
    認被告即為該名上半身赤裸者（參見96年度偵字第22229 號
    偵查卷第4 、5 、9 頁），然其於本院審理中亦稱看口卡照
    片時僅覺得相似度約百分之九十，無法完全確定，故請警方
    依照車號追查等語（參見本院97年5 月2 日審判筆錄第5頁
    ）。且依證人丁○○所述，伊身高為一百七十四公分，而其
    自警詢時起，即迭次描述該名上半身赤裸之微胖男子身高約
    為一百七十公分，而非一百七十幾公分，相對而言，其於警
    詢中曾精確描述另名男子身高約一百七十三公分，換言之，
    證人丁○○當下的感覺應係覺得該名上半身赤裸男子較其略
    矮，方會以約一百七十公分形容。然經本院當庭命渠等比對
    結果，被告與證人丁○○之身高差不多，反而身材亦十分壯
    碩之證人乙○○比被告及證人丁○○略矮，證人乙○○並自
    稱身高為一百六十八公分（參見本院上開審判筆錄第4 頁）
    。再就體型而言，證人丁○○於本院審理中證稱其餘二名犯
    嫌身高約為一百六十幾公分、六、七十公斤，另一名犯嫌瘦
    瘦的，約一百七十幾公分等語，（參見上開本院審判筆錄第
    4 頁），亦即身材較胖者應僅有其所述該名上半身赤裸者。
    而證人丁○○所用之形容詞係「微胖」，以被告自稱一百七
    十一公分、一百十九公斤之身材而言，已屬肥胖，若赤裸上
    半身，似乎已超過一般人會用「微胖」來形容之程度；反之
    ，依本院當庭目視及比對所見，證人乙○○與被告髮型均係
    短平頭，證人乙○○身高略矮，體型壯碩，可說是微胖，身
    材樣貌其實算是「小一號」的被告，平頭下之樣貌事實上與
    被告口卡照片中樣貌亦有幾分神似（可參見卷附被告及證人
    乙○○之口卡照片）。是參以前述證人丁○○對於身高、體
    型的描述，毋寧說證人乙○○比被告更符合證人丁○○之指
    認。
(四)再者，證人乙○○、丙○○與渠等之共犯吳政益、林震東、
    朱啟鵬、劉文龍等人共組假車禍詐財犯罪集團，自96年2 月
    間起至97年3 月間止，在臺北縣市各地犯案數十起，遇有被
    害人不從，即持大鎖、安全帽毆打被害人等情，除據證人乙○○、丙○○於本院審理中坦承不諱外，渠等犯行並已經臺
    灣臺北地方法院檢察署檢察官以97年度偵字第7438號提起公
    訴，現由臺灣臺北地方法院審理中，有該案起訴書一份在卷
    可按。被告在該案多達數十起之犯行中，並未牽涉任何一件
    ，證人乙○○、丙○○於本院審理中亦均明確證稱被告並非
    渠等集團成員，並未一同犯案等語（另均證稱前述已歿之李
    裕進原亦為共犯之一）。且本院衡諸被告若果有參與犯案，
    以渠等係集團性、預謀性、長期性之犯案模式觀之，被告又
    豈會在毫無遮掩之情形下駕駛自己之機車參與犯案，顯見被
    告應非該集團成員之一，亦未參與本案毆打告訴人丁○○之
    犯行，僅係因朋友、鄰居情誼，讓李裕進、乙○○等人借名
    登記為車主，身材復與乙○○相像，方遭告訴人誤認甚明。
五、綜上所述，本案僅憑登記被告為車主之機車遭人駛至現場犯
    案，及告訴人在短時間見面後之指認，尚不能排除被告僅係
    遭人借名登記為車主，及因身材類似遭告訴人誤認之可能性
    ，故對於被告是否確有參與本案共同毆打告訴人之犯行，仍
    有合理之懷疑，尚未達有罪之確信。此外，復查無其他積極
    證據證明被告確有公訴意旨所指之傷害犯行，不能證明被告
    犯罪，揆諸首揭法條及判例意旨，自應為被告無罪判決之諭
    知。
據上論斷，應依刑事訴訟法第301條第1項，判決如主文。
本件經檢察官吳宗光到庭執行職務。
中    華    民    國    97    年    6     月    20    日
                  刑事第十七庭  法  官  張紹省
以上正本證明與原本無異。
如不服本判決應於送達後十日內向本院提出上訴狀。
                                書記官  周雅玲
中    華    民    國    97    年    6     月    30    日


司法院資訊處製作；財團法人民間司法改革基金會備份。
